臺灣高等法院臺南分院刑事判決
110年度上訴字第141號
上  訴  人  
即  被  告  陳富智



選任辯護人  向文英律師(法扶律師)
上列上訴人因違反毒品危害防制條例等案件，不服臺灣嘉義地方
法院109年度訴字第458號中華民國109年9月30日第一審判決（起
訴案號：臺灣嘉義地方檢察署109年度偵字第4438、4754、5173
號，及移送併辦案號：臺灣嘉義地方檢察署109年度偵字第7070
、第7071號），提起上訴，本院判決如下：
    主  文
上訴駁回。
    事  實
一、甲○○前因施用第二級毒品案件，於民國108年4月20日經臺灣
    嘉義地方法院以108年度嘉簡字第380號刑事判決，判處有期
    徒刑4月確定，並於108年11月23日執行完畢。詎其仍不知悔
    改，明知甲基安非他命係毒品危害防制條例第2條第2項第2
    款所列之第二級毒品，不得非法持有及販賣，復明知甲基安
    非他命亦屬藥事法所稱之禁藥，不得非法轉讓，竟仍為以下
    犯行：
㈠、基於販賣第二級毒品甲基安非他命以營利之犯意，以其所持
    用之HTC廠牌行動電話(搭配門號0000000000號SIM卡1張)1支
    ，作為聯絡工具，於附表一編號1至8所示時間、地點，以附
    表一編號1至8所示販賣方法、數量及交易價格，販賣第二級
    毒品甲基安非他命與王泓富2次、王幸舉2次、徐藍琪1次及
    賴清龍3次。
㈡、又基於轉讓禁藥即第二級毒品甲基安非他命之犯意，於109年
    4月26日前之同年4月間某日，在嘉義市○○路000號汽車旅館
    內，無償轉讓數量不詳之甲基安非他命與徐藍琪施用。
二、嗣於109年5月20日8時30分許，為警持臺灣嘉義地方法院核
    發之搜索票，前往乙○○(乙○○本案所涉販賣第二級毒品及轉
    讓禁藥犯行，本院業已審結）位在嘉義市○○路00號9樓之2住
    處執行搜索，適甲○○在場而一同查獲，當場扣得乙○○所持用
    OPPO廠牌行動電話(搭配門號0000000000號SIM卡1張)1支、
    甲○○所持用之上開HTC廠牌行動電話(搭配門號0000000000號
    SIM卡1張)1支。　　
三、案經嘉義縣警察局移送臺灣嘉義地方檢察署檢察官偵查起訴
    。
    理  由
壹、程序部分（證據能力部分）：
    按被告以外之人於審判外之陳述，雖不符刑事訴訟法第159
    條之1至第159條之4之規定，而經當事人於審判程序同意作
    為證據，法院審酌該言詞陳述或書面陳述作成時之情況，認
    為適當者，亦得為證據；當事人、代理人或辯護人於法院調
    查證據時，知有刑事訴訟法第159條第1項不得為證據之情形
    ，而未於言詞辯論終結前聲明異議者，視為有前項之同意，
    刑事訴訟法第159條之5第1項、第2項分別定有明文。經查，
    本判決下列所引用被告以外之人於審判外之陳述（包括書證
    ），檢察官、被告甲○○及其辯護人於本院審理中均表示不爭
    執其證據能力，同意作為證據等語（見本院上訴141卷二第1
    28-132頁），亦未於言詞辯論終結前聲明異議，本院審酌上
    開證據資料製作時之情況，尚無違法不當及證明力明顯過低
    之瑕疵，亦認為以之作為證據應屬適當，揆諸前開規定，認
    前揭證據資料有證據能力。再者，本案之通訊監察，係依臺
    灣嘉義地方法院核發之通訊監察書所取得，且執行機關於執
    行監聽期間內，均有依通訊保障及監察法第5條第4項之規定
    ，每15日至少作成1次以上之報告書，說明監聽行為之進行
    情形，以及有無繼續執行監聽之需要等情，業經本院依辯護
    人之聲請，調取臺灣嘉義地方法院109年度聲監字第72號、1
    09年度聲監續字第194、253號聲請通訊監察案卷查明屬實，
    並無同法第18條之1第3項所規定，因違反同法第5條規定進
    行監聽行為所取得之內容或所衍生之證據，於司法偵查、審
    判或其他程序中，均不得採為證據或其他用途之情。至本判
    決所引用之非供述證據，檢察官、被告甲○○及其辯護人於本
    案言詞辯論終結前，均未爭執其證據能力，且查無非法或不
    當取證之情事，復為證明本件犯罪事實所必要之重要關係事
    項，認均有證據能力，合先敘明。
貳、實體部分：
一、認定事實所憑之證據及理由：
㈠、上開犯罪事實，業據被告甲○○於偵查、原審及本院審理時自
    白不諱（見偵4438卷第401-403頁；原審訴458卷第207、212
    -213、342、370頁；本院上訴141卷二第126、134-136、302
    、310-311頁），核與證人王泓富、呂幸舉、徐藍琪、賴清
    龍於警詢、偵查時之證述情節大致相符（見警27014卷第15-
    17、21-27頁；偵4438卷第71-72、95-96、333-337、339-34
    1、351-352、355-363、383-384頁）。此外，並有臺灣嘉義
    地方法院109年度聲搜字第363號搜索票、嘉義縣警察局刑警
    大隊109年5月20日搜索扣押筆錄、扣押物品目錄表、扣押物
    品收據(見警25001卷第42-48頁)、嘉義縣警察局指認犯罪嫌
    疑人紀錄表、指認交易毒品地點照片、門號0000000000號行
    動電話與證人王泓富、呂幸舉、徐藍琪、賴清龍間之通訊監
    察譯文、臺灣嘉義地方法院109年度聲監字第72號、109年度
    聲監續字第194、253號通訊監察書暨電話附表、門號000000
    0000號、0000000000號（賴清龍）電話查詢單（見警27014
    卷第18-20、28-30、32、34、36頁；偵4438卷第185、213、
    343、345-347、365-367、369-373、377-379頁）在卷可稽
    ，暨上開HTC廠牌行動電話(搭配門號0000000000號SIM卡1張
    )1支扣案可資佐證。
㈡、附表一編號4所示被告甲○○販賣甲基安非他命與證人呂幸舉之
    犯行，證人呂幸舉雖於警詢、偵查時證稱：109年5月10日那
    一次是甲○○叫伊不認識的男子拿甲基安非他命給伊，伊也是
    把錢交給那個男子，伊不知道他們是什麼關係等語（見警27
    014卷第24-25頁；偵4438卷第71頁），互核被告甲○○於原審
    供稱：呂幸舉找伊買，伊身上沒有，他出新臺幣（下同）1,
    000元，伊也出1,000元，叫人家送過來的，伊沒經手到呂幸
    舉的1,000元。該名毒品提供者是伊認識的人，呂幸舉不認
    識，當天呂幸舉打電話跟伊買毒品，伊才聯絡該毒品提供者
    來現場等語（見原審訴458卷第44、213頁）。從而，本次交
    易毒品之經過，應係證人呂幸舉欲向被告甲○○購買1,000元
    之甲基安非他命在先，因被告甲○○身上並無甲基安非他命，
    遂由被告甲○○向其毒品上手即某姓名年籍不詳之男子購買2,
    000元之甲基安非他命，嗣該男子經被告甲○○聯絡後，於如
    附表一編號4所示之時間、地點，依被告甲○○之指示，將價
    值各1,000元之甲基安非他命交付與被告甲○○及證人呂幸舉
    ，而被告甲○○除交付1,000元之價金與該男子外，並指示呂
    幸舉將1,000元之價金直接交付與該男子，被告甲○○以此方
    式完成販賣甲基安非他命與呂幸舉之行為。準此，被告甲○○
    此次所為，外觀上雖屬調貨交易行為，然其交易之特徵係立
    於賣方之立場，並自行聯絡毒品上手到場交易，仍阻斷證人
    呂幸舉與毒品上手之聯繫管道，藉以維持其本身日後仍可直
    接與證人呂幸舉為毒品交易之模式，是被告甲○○所為仍屬販
    賣毒品行為。至被告甲○○就其向該毒品上手購買2,000元毒
    品部分，勢必僅支付1,000元之價金，但事實上被告甲○○乃
    透過前開方式，輾轉由證人呂幸舉為其支付另一部分之1,00
    0元價金，仍形同被告甲○○向證人呂幸舉收取販毒價金1,000
    元後，再將之交與該毒品上手，應一併指明。
㈢、按我國查緝毒品交易之執法甚嚴，對於販賣毒品罪科以重度
    刑責。販賣甲基安非他命係違法行為，非可公然為之，亦無
    公定價格，且容易分裝、增減份量，而買賣之價格，可能隨
    時依交易雙方關係之深淺、購毒者之資力、需求量及對行情
    之認知、毒品來源是否充裕、查緝是否嚴謹、購毒者被查獲
    後供出購買對象之可能風險等情形，而異其標準，非可一概
    而論，從而販賣之利得，除被告就販賣之價量俱臻明確供述
    外，委難察得實情，然販賣之人從價差或量差中牟利之方式
    雖異，其意圖營利之販賣行為則無二致。毒品危害防制條例
    所處罰之「販賣」毒品罪，所著重者為在主觀上有藉以牟利
    之惡性，及對毒品之擴散具有較有償或無償轉讓行為更嚴重
    之危害性，行為人營利之意圖係從客觀之社會環境、情況及
    證人、物證等資料，依據證據法則綜合研判認定；衡諸毒品
    甲基安非他命量微價高，且為政府查緝之違禁物，販賣第二
    級毒品罪屬重罪，凡販賣毒品者，茍無利益可圖，應無甘冒
    被他人供出來源或遭檢警查緝法辦之危險而平價供應無何交
    情可言之他人施用之理，因此其販入之價格必較出售之價格
    低廉，或以同一價格販賣而減少毒品之份量，而有從中賺取
    買賣價差牟利之意圖及事實，應屬合理之認定。經查：被告
    甲○○於原審自承：如附表一所示各該次犯行，伊賺吃的而已
    ，沒有賺錢等語（見原審訴458卷第370頁），是依被告甲○○
    所陳，其係以同一價格販賣，以減少之毒品份量供己施用之
    方式，藉此牟取利潤，又被告甲○○就附表一所為各次犯行，
    均係有償之交易行為，且與證人王泓富、呂幸舉、徐藍琪、
    賴清龍間，並非至親或有特殊情誼，其倘無從中賺取買賣價
    差或量差或降低純度以牟利之意圖，焉有甘冒遭處重刑之風
    險而遂行毒品之交易，其復於原審及本院審理時均供承，係
    以營利之犯意而為本件販賣毒品之犯行。從而，足認被告甲
    ○○就附表一所示之販賣第二級毒品犯行，主觀確有營利之意
    圖無疑。
㈣、綜上，被告甲○○之自白核與事實相符，本案事證明確，被告
    甲○○之犯行堪予認定，應依法論科。
二、論罪：
㈠、按行為後法律有變更者，適用行為時之法律。但行為後之法
    律有利於行為人者，適用最有利於行為人之法律，刑法第2
    條第1項定有明文。又比較新舊法，應綜合罪刑全部之結果
    而為比較；就比較之結果，需為整體之適用，不能割裂分別
    適用各該有利於行為人之法律。查被告甲○○行為後，毒品危
    害防制條例第4條第2項、第17條第2項已於109年1月15日修
    正公布，並於同年7月15日生效施行。茲比較如下：
１、修正前毒品危害防制條例第4條第2項原規定：「製造、運輸
    、販賣第二級毒品者，處無期徒刑或七年以上有期徒刑，得
    併科新臺幣一千萬元以下罰金。」，修正後同條項則規定：
    「製造、運輸、販賣第二級毒品者，處無期徒刑或十年以上
    有期徒刑，得併科新臺幣一千五百萬元以下罰金。」，即提
    高法定刑為「無期徒刑或十年以上有期徒刑，得併科新臺幣
    一千五百萬元以下罰金。」，比較新舊法之結果，修正後上
    開條例第4條第2項既已提高法定刑度，顯非較有利於被告甲
    ○○。
２、修正前毒品危害防制條例第17條第2 項原規定：「犯第四條
    至第八條之罪於偵查及審判中均自白者，減輕其刑。」，修
    正後毒品危害防制條例第17條第2 項則規定：「犯第四條至
    第八條之罪於偵查及歷次審判中均自白者，減輕其刑。」，
    而增加須於「歷次」審判中均自白，始得依該條項減輕之要
    件。經比較新舊法之結果，修正後之法律並未較有利於被告
    甲○○。
３、綜合上開比較之結果，以被告甲○○行為時之修正前毒品危害
    防制條例第4條第2項、第17條第2項規定，較為有利被告甲○
    ○，本案自應適用上開修正前之規定。
㈡、又按甲基安非他命係毒品危害防制條例第2條第2項第2款所稱
    之第二級毒品，不得非法持有、轉讓及販賣。再按甲基安非
    他命雖係毒品危害防制條例第2條第2項第2款所規定之第二
    級毒品，然亦經行政院衛生署公告列為藥事法上之禁藥（即
    藥事法第22條第1項第1款所稱經中央衛生主管機關明令公告
    禁止製造、調劑、輸入、輸出、販賣或陳列之毒害藥品）。
    行為人明知為禁藥甲基安非他命而轉讓者，除成立毒品危害
    防制條例第8條第2項之轉讓第二級毒品罪外，亦構成藥事法
    第83條第1項之轉讓禁藥罪，屬於同一犯罪行為同時有二種
    法律可資處罰之法條競合關係，應依「重法優於輕法」、「
    後法優於前法」等法理，擇一處斷。而毒品危害防制條例第
    8條第2項之轉讓第二級毒品罪之法定本刑為「6月以上5年以
    下有期徒刑，得併科新臺幣70萬元以下罰金」，藥事法第83
    條第1項之轉讓禁藥罪之法定本刑為「7年以下有期徒刑，得
    併科新臺幣5,000萬元以下罰金」，從而轉讓甲基安非他命
    之行為，若無毒品危害防制條例第8條第6項及第9條所定轉
    讓毒品達一定數量或成年人對未成年人犯轉讓毒品罪，應予
    加重其刑之情形者，藥事法第83條第1項之罪之法定本刑，
    顯重於毒品危害防制條例第8條第2項之罪之法定本刑，依重
    法優於輕法之法理，應優先適用藥事法第83條第1項之轉讓
    禁藥罪處斷（最高法院100年度台上字第3683號、99年度台
    上字第2041號、98年度台上字第6962號判決意旨參照）。再
    按行為人轉讓甲基安非他命（未達法定應加重其刑之一定數
    量）予成年男子，同時該當藥事法第83條第1項轉讓禁藥罪
    及毒品危害防制條例第8條第2項轉讓第二級毒品罪之構成要
    件，應依重法優於輕法之原則，擇較重之轉讓禁藥罪論處(
    最高法院109年度台上大字第1089號刑事裁定參照)。經查，
    被告甲○○就事實欄一、㈡無償轉讓與證人徐藍琪之甲基安非
    他命，並無證據足認該次淨重達10公克以上，從而上開犯行
    尚無毒品危害防制條例第8條第6項加重其刑之適用。又被告
    甲○○為事實欄一、㈡無償轉讓禁藥甲基安非他命犯行時，證
    人徐藍琪已為成年人（詳證人徐藍琪警詢筆錄之年籍資料）
    ，自亦無同條例第9條規定加重其刑之適用。依照前揭說明
    ，本案被告甲○○無償轉讓甲基安非他命部分，應優先適用藥
    事法規定處斷。
㈢、核被告甲○○就事實欄一、㈠即附表一編號1至8部分所為，均係
    犯修正前毒品危害防制條例第4條第2項之販賣第二級毒品罪
    。被告甲○○各次販賣而持有第二級毒品甲基安非他命之低度
    行為，為各次販賣之高度行為所吸收，不另論罪。被告甲○○
    就事實欄一、㈡部分所為，係犯藥事法第83條第1項之轉讓禁
    藥罪。至被告甲○○轉讓甲基安非他命前之持有行為，因與嗣
    後之轉讓行為，為實質上一罪之階段行為，其高度之轉讓行
    為已依藥事法加以處罰，依法律適用完整性之法理，其低度
    之持有行為不能再行割裂適用毒品危害防制條例加以處罰（
    最高法院82年度台上字第4076號判決意旨參照），而藥事法
    對於持有禁藥之行為未設有處罰規定，故就被告甲○○轉讓前
    持有甲基安非他命之低度行為，不另予處罰。
㈣、被告甲○○所犯前開販賣第二級毒品共8罪、轉讓禁藥1罪，就
    各罪間，乃犯意各別，行為互殊，應予分論併罰。至臺灣嘉
    義地方檢察署檢察官移送併案審理部分（109年度偵字第707
    0、7071號），與起訴書犯罪事實二前段所載被告甲○○販賣
    第二級毒品與證人徐藍琪、賴清龍(即起訴書附表二編號5至
    8)，及起訴書犯罪事實二後段所載轉讓禁藥與證人徐藍琪部
    分，既為同一事實，本院自應予以審理，併予敘明。
㈤、刑之加重部分：　　
    查被告甲○○前因施用第二級毒品案件，於108年4月20日經臺
    灣嘉義地方法院以108年度嘉簡字第380號刑事判決，判處有
    期徒刑4月確定，並於108年11月23日執行完畢等情，有臺灣
    高等法院被告前案紀錄表(見本院上訴141卷二第317-335頁)
    在卷可稽。其於有期徒刑執行完畢後5年內，故意再犯本案
    有期徒刑以上之上揭各罪，依刑法第47條第1項規定均成立
    累犯。而依司法院大法官釋字第775號解釋意旨，考量被告
    甲○○前開執行完畢之案件，亦係與本案罪質雷同之毒品案件
    ，更由自身施用提升至轉讓、販賣等行為態樣，所造成之危
    害更鉅，顯見其未能悛悔改正，依罪刑相當原則，本院認就
    本案被告甲○○所犯各罪，均有依刑法第47條第1項累犯之規
    定，加重其刑之必要，是以，除販賣第二級毒品罪法定刑為
    無期徒刑部分，依刑法第65條第1項規定不得加重外，爰均
    予以加重其刑。被告甲○○上訴及辯護意旨，認本案不得依刑
    法第47條第1項累犯之規定加重其刑，並無理由。
㈥、刑之減輕部分：
１、修正前毒品危害防制條例第17條第2項減輕其刑部分：
　　按修正前毒品危害防制條例第17條第2項規定：「犯第4條至
    第8條之罪於偵查及審判中均自白者，減輕其刑。」，查被
    告甲○○於偵查及審判中，已就附表一編號1至8所示販賣第二
    級毒品罪部分自白犯行，應依修正前毒品危害防制條例第17
    條第2項規定，予以減輕其刑，並先加重後減輕之。至被告
    甲○○於事實欄一、㈡轉讓禁藥甲基安非他命與證人徐藍琪部
    分，雖亦於偵審中均有自白，惟此部分既已依藥事法第83條
    第1項之規定處斷，基於適用法律應整體性適用，不得割裂
    之原則，即不得再適用修正前毒品危害防制條例第17條第2
    項之規定減輕其刑（最高法院104年度第11次刑事庭會議決
    議意旨參照）。　　
２、毒品危害防制條例第17條第1項減輕其刑部分：
　　按毒品危害防制條例第17條第1項規定：「犯第4條至第8條
    、第10條或第11條之罪，供出毒品來源，因而查獲其他正犯
    或共犯者，減輕或免除其刑。」，其立法意旨在於鼓勵被告
    具體提供其毒品上游，擴大追查毒品來源，俾有效斷絕毒品
    之供給，以杜絕毒品泛濫，祇須被告願意供出毒品來源之上
    手，因而查獲其他正犯或共犯者，即可邀減輕或免除其刑之
    寬典。所謂「供出毒品來源，因而查獲」，係指被告翔實供
    出毒品來源之具體事證，因而使有偵查（或調查）犯罪職權
    之公務員知悉而對之發動偵查（或調查），並因而查獲者而
    言。經查：被告甲○○於109年5月20日查獲後，於當日第2次
    警詢時即向司法警察供出其販賣甲基安非他命之毒品來源，
    指認其係向綽號「西瓜」之李宗祐購買，並提供其行動電話
    中LINE通訊軟體與李宗祐聯絡之對話紀錄、匯款紀錄供警偵
    辦，佐證其所言確有所憑，復進一步依其提供之紀錄，指稱
    其於109年4月15日20時47分、109年4月16日4時38分、109年
    4月17日17時31分，分別向李宗祐購買7,000元、7,000元、1
    4,000元之甲基安非他命，雙方聯絡內容則確有相約見面、
    詢價、毒品暗語等情況，而警方循線偵辦後，於109年7月16
    日拘提李宗祐到案，嗣就李宗祐於上開時間涉嫌販賣第二級
    毒品與被告甲○○部分，已於109年8月4日以嘉縣警刑偵一字
    第1090037220號刑事案件移送書移請臺灣嘉義地方檢察署檢
    察官偵辦等情，已據被告甲○○於警詢時供述明確，另有通訊
    軟體LINE對話截圖、嘉義縣警察局109年8月17日嘉縣警刑偵
    一字第1090040037號函暨移送書資料、李宗祐之調查筆錄（
    見偵4438卷第107-111、113-115頁；原審訴458卷第257-263
    、265-277、321-337頁）在卷可稽，嗣李宗祐經檢察官起訴
    其於109年4月15日23時5分許、同年4月16日6時2分許、同年
    4月17日17時55分許，分別以7,000元、7,000元、14,000元
    之價格販賣甲基安非他命與被告甲○○等情，亦有臺灣嘉義地
    方檢察署檢察官109年度偵字第6250、6835號起訴書(見本院
    141卷二第117-121頁)附卷可參。準此，堪認司法警察確因
    被告甲○○供出毒品來源，而有查獲正犯李宗祐之情事，經比
    對本案被告甲○○販賣毒品之日期，附表一編號1至5部分，其
    所販賣甲基安非他命之時間均在其向李宗祐購買之後，惟附
    表一編號4即109年5月10日該次販賣與證人呂幸舉之毒品，
    並非來自於李宗祐一節，為被告甲○○於原審準備程序時供陳
    甚明（見原審訴458卷第213頁），從而，爰僅就附表一編號
    1至3、5所示4次犯行，均依毒品危害防制條例第17條第1項
    減輕其刑，並先加重後遞減之。又因本條項減刑規定，法條
    明文為「減輕或免除其刑」，依刑法第66條但書規定，其減
    輕得減至3分之2，附此敘明。
３、刑法第59條酌減其刑部分：
　　按犯罪之情狀顯可憫恕，認科以最低刑度仍嫌過重者，得酌
    量減輕其刑，刑法第59條固定有明文。惟按刑法第59條規定
    之酌量減輕其刑，倘被告別有法定減輕事由者，應先適用法
    定減輕事由減輕其刑後，猶認其犯罪之情狀顯可憫恕，即使
    科以該減輕後之最低度刑仍嫌過重者，始得適用刑法第59條
    規定酌量減輕其刑(最高法院100年度台上字第744號判決意
    旨參照)。另關於被告甲○○所犯販賣第二級毒品罪，修正前
    其法定本刑為「無期徒刑或7年以上有期徒刑，得併科新臺
    幣1千萬元以下罰金」，立法者已給予法院就此部分行為人
    犯罪情節自輕至重為量刑之區間，且被告甲○○上開所犯販賣
    第二級毒品罪，本院均已依修正前毒品危害防制條例第17條
    第2項之規定，減輕其法定刑，其中附表一編號1至3、5所示
    部分，更已依毒品危害防制條例第17條第1項之規定遞減輕
    其刑，業如前述，參酌被告甲○○上開販賣第二級毒品之犯罪
    情狀，本院認就被告甲○○上開販賣第二級毒品罪之法定刑為
    量刑，應符合罪刑相當性及比例原則，當無使一般人認失之
    過苛，有情輕法重、情堪憫恕之情，故均無適用刑法第59條
    減輕其刑之情狀，自不予酌減。至被告甲○○本案所為轉讓禁
    藥部分，其最低法定本刑有期徒刑2月，刑罰嚴峻程度已較
    修正前販賣第二級毒品罪之有期徒刑7年，和緩甚多，且毒
    品戕害國民健康至鉅，轉讓禁藥甲基安非他命，亦應予嚴加
    非難，被告甲○○明知上情，仍為本案轉讓禁藥甲基安非他命
    之犯行，又無因不得已而為之情由，依一般國民社會感情，
    再衡其犯罪原因與環境，殊無情輕法重而堪憫之酌減餘地，
    是本院認並無再依刑法第59條規定酌減其刑之必要。再者，
    被告甲○○上訴及辯護意旨，認被告甲○○所為如附表一編號4
    部分，該次被告甲○○販賣甲基安非他命與證人呂幸舉部分之
    毒品來源，因非來自李宗祐，而無從依毒品危害防制條例第
    17條第1項之規定減輕其刑，惟被告甲○○仍坦承犯行，且販
    賣金額僅1,000元，比之同案被告乙○○關於原審判決其附表
    一編號1至3所示販賣第二級毒品部分，更值得同情，然原判
    決對同案被告乙○○之前揭犯行依刑法第59條之規定酌減其刑
    ，對被告甲○○卻未依刑法第59條之規定酌減其刑，有違比例
    原則及平等原則，容有違誤云云，然因各被告所為販賣第二
    級毒品犯行之具體情節容有不同，洵難比附援引，此與所謂
    相同事務應為相同處理，始符合比例原則與平等原則之概念
    ，迥然有別。準此，被告甲○○及其辯護人主張被告甲○○就如
    附表一編號4所示販賣甲基安非他命，及本案所為轉讓禁藥
    甲基安非他命與證人徐藍琪部分，亦應有刑法第59條減輕其
    刑規定之適用，應不足採。
參、上訴駁回之理由：
一、原判決以被告甲○○犯行明確，適用刑事訴訟法第299條第1項
    前段，毒品危害防制條例第4條第2項（修正前）、第17條第
    2項（修正前），第19條第1項，藥事法第83條第1項，刑法
    第2條第1項前段、第11條、第47條第1項、第51條第5款、第
    38條之1第1項前段、第3項等規定，論以被告甲○○就事實欄
    一、㈠即附表一編號1至8部分，均係犯修正前毒品危害防制
    條例第4條第2項之販賣第二級毒品罪，就事實欄一、㈡部分
    ，均係犯藥事法第83條第1項之轉讓禁藥罪，其各次販賣而
    持有第二級毒品甲基安非他命之低度行為，為各次販賣之高
    度行為所吸收，不另論罪，其轉讓甲基安非他命前之持有行
    為，因整體適用藥事法，而藥事法對於持有禁藥之行為未設
    有處罰規定，是其轉讓前持有甲基安非他命之低度行為，不
    另予處罰。被告甲○○所犯前開販賣第二級毒品共8罪、轉讓
    禁藥1罪，犯意各別，行為互殊，應予分論併罰，並敘明被
    告甲○○本案所為符合累犯之規定，並均有依刑法第47條第1
    項累犯之規定，加重其刑之必要，是以，除販賣第二級毒品
    罪法定刑為無期徒刑部分，依刑法第65條第1項規定不得加
    重外，均予以加重其刑。又被告甲○○就附表一編號1至8所示
    販賣第二級毒品罪均於偵查及審判中自白犯行，應均依修正
    前毒品危害防制條例第17條第2項規定，予減輕其刑，並先
    加重後減輕之，至被告甲○○轉讓禁藥甲基安非他命部分，雖
    亦於偵審中自白，惟此部分既已依藥事法第83條第1項之規
    定處斷，基於適用法律應整體性適用，不能再行割裂適用修
    正前毒品危害防制條例第17條第2項之規定減輕其刑，另被
    告甲○○所為如附表一編號1至3、5所示4次犯行，符合毒品危
    害防制條例第17條第1項減輕其刑之規定，爰依法遞減輕其
    刑。
二、復敘明審酌被告甲○○本身有施用甲基安非他命為法院判處罪
    刑確定之素行，應知販賣或轉讓甲基安非他命之行為，將助
    長他人施用毒品惡習，並足以使購買或受讓之施用者導致精
    神障礙與性格異常，甚至造成人民身體健康受損之成癮性及
    危險性，其不僅戕害國人身體健康，且有危害社會安全之虞
    ，因染上毒癮者為索得吸毒之資，可能甘冒遭查緝之風險而
    遂行財產犯罪，造成社會治安動盪；兼衡被告甲○○於原審審
    理時自述之教育程度、家庭與經濟狀況（見原審訴458卷第3
    72頁），併參被告甲○○本案中各次販賣、轉讓毒品數量之多
    寡、所獲利益、犯後皆已坦承犯行等一切情狀，就被告甲○○
    所犯各罪，分別量處如附表一、二「論罪科刑與沒收」欄所
    示之刑，再就如附表一所示之刑，定應執行有期徒刑5年。
    並敘明扣案之HTC廠牌行動電話（含門號0000000000號SIM卡
    1張）1支，依卷附電話查詢單所示，SIM卡申辦人為高聖滐
    （見偵4438卷第185頁），惟實際上其申辦後即交與被告甲○
    ○所持用，非申辦人在使用等情，為被告甲○○於原審供陳在
    卷（見原審訴458卷第212頁），是扣案之上開行動電話1支
    屬被告甲○○所有，應可認定，自不生第三人參與沒收程序之
    問題。再者，除附表二編號1即被告甲○○轉讓甲基安非他命
    與證人徐藍琪施用之該次犯行，尚無證據可認被告甲○○有以
    前開HTC廠牌行動電話與證人徐藍琪先為聯繫外，本案其餘
    各次犯行，被告甲○○均持上開HTC廠牌行動電話與證人先行
    聯繫，待碰面後始為各該次販賣甲基安非他命之犯行，堪認
    上開行動電話1支屬供犯罪所用之物，復有通訊監察譯文在
    卷可參，爰就被告甲○○除附表二編號1以外之其餘各次犯行
    ，均依毒品危害防制條例第19條第1項規定，於其所犯各該
    罪刑項下宣告沒收。如附表一所示各次犯行，被告甲○○販賣
    毒品後均有直接收取價金或取得利益，其中附表一編號4部
    分，被告甲○○係獲有免支付其毒品上手1,000元價金之利益
    ，另附表一編號5，則由證人徐藍琪取得毒品後，為被告甲○
    ○儲值1,000元之遊戲點數，業據證人徐藍琪於偵查時證述無
    誤（見偵4438卷第351頁）。準此，被告甲○○因本案販賣毒
    品均獲有犯罪所得，雖未扣案，仍應依刑法第38條之1第1項
    前段、第3項規定諭知沒收，如全部或一部不能沒收或不宜
    執行沒收時，追徵其價額。此外，本案查獲時尚扣得被告甲
    ○○所持用之門號0000000000號行動電話（三星廠牌）1支（
    含SIM卡），及吸食器2組、電子磅秤1台及分裝袋1盒等物。
    惟查，上開支行動電話1支與本案犯行無涉，至於吸食器2組
    、電子磅秤1台及分裝袋1盒，為案外人陳明一所有之物，因
    當日搜索地址為被告乙○○住處，且被告甲○○恰巧在場，被告
    乙○○、甲○○2人始在扣押物品目錄表上，對非其等所有之物
    簽名，此經其2人於原審審理時供述明確（見原審458卷第36
    2、370頁），卷查亦無事證可認此部分扣押物與本案犯行有
    關，自不予宣告沒收。另扣案之白色結晶1包經送鑑驗後，
    檢出第二級毒品甲基安非他命之成分，被告甲○○雖不諱言該
    包甲基安非他命為其所有，但供稱：此為施用所剩下，非販
    賣所剩等語（見原審訴458卷第365-366頁），觀諸本案被告
    甲○○被訴最後1次販賣毒品日期為109年5月10日，距查獲時
    已約10日之久，且毒品數量僅剩些微，被告甲○○所述應可採
    信，是以該包甲基安非他命既與本案無關，亦不予宣告沒收
    銷燬，應由檢察官另為適當之處理。本院核其認事用法並無
    違誤。
三、被告甲○○上訴意旨，認原判決不得依刑法第47條第1項累犯
    之規定加重其刑，且其所為如附表一編號4所示販賣毒品甲
    基安非他命與證人呂幸舉，及所為轉讓禁藥甲基安非他命與
    證人徐藍琪部分，亦應有刑法第59條減輕其刑規定之適用，
    且原判決量刑過重云云。惟按關於刑之量定，係實體法上賦
    予法院得為自由裁量之事項，倘其未有逾越法律所規定之範
    圍，或濫用其權限，即不得任意指摘為違法；刑事被告如何
    量定其刑，為求個案裁判之妥當性，法律固賦與法官裁量權
    ，但此項裁量權之行使，並非得以任意或自由為之，仍應受
    一般法律原則之拘束，即必須符合所適用法律授權之目的，
    並受法律秩序之理念、法律感情及慣例等所規範，若故意失
    出，尤其是違反比例原則、平等原則時，得認係濫用裁量權
    而為違法（最高法院75年台上字第7033號判例、95年度台上
    字第1779號判決意旨參照）。查原判決已審酌刑法第57條多
    款科刑輕重之標準，及兼衡被告甲○○於原審審理時自述之教
    育程度、家庭與經濟狀況，併參被告甲○○本案中各次販賣、
    轉讓毒品數量之多寡、所獲利益、犯後皆已坦承犯行等一切
    情狀而為量刑及定其應執行刑，已如前述，既未逾越法定刑
    度，復未濫用自由裁量權限而有輕重失衡之處，或有違反比
    例原則、平等原則之情，而原判決就被告甲○○所為如附表一
    編號4、6至8所示犯行，經依累犯之規定加重其刑後，分別
    量處被告甲○○有期徒刑3年8月、3年10月、3年8月、3年10月
    ，高於經1次減刑後之最低法定刑有期徒刑3年6月，僅各2或
    4月，另就被告甲○○所為如附表一編號1至3、5所示之犯行，
    經依累犯之規定加重其刑後，均僅量處被告甲○○有期徒刑1
    年6月，高於經2次減刑後之最低法定刑有期徒刑1年2月（依
    刑法第66條但書規定得減至3分之2），各4月，又被告甲○○
    所為1次轉讓禁藥犯行，經依累犯之規定加重其刑後，量處
    被告甲○○有期徒刑5月，高於最低法定刑有期徒刑2月，亦僅
    3個月，且就8次販賣第二級毒品犯行，僅定應執行有期徒刑
    5年，量刑亦屬妥適；另被告甲○○上訴意旨，認原判決不得
    依刑法47條第1項累犯之規定加重其刑，且其所為如附表一
    編號4所示販賣甲基安非他命與證人呂幸舉，及所為轉讓禁
    藥甲基安非他命與證人徐藍琪部分，亦應有刑法第59條減輕
    其刑規定之適用部分，俱無理由，業經本院指駁詳如前述。
    準此，本件被告甲○○之上訴，並無理由，自應予以駁回。
據上論斷，應依刑事訴訟法第368條，判決如主文。
本案經檢察官吳咨泓提起公訴及移送併辦，檢察官曾昭愷到庭執
行職務。
中　　華　　民　　國　　110 　年　　4 　　月　　29　　日
                  刑事第四      審判長法  官　郭玫利
                                      法  官　曾子珍　
                                      法　官　陳金虎
以上正本證明與原本無異。
如不服本判決應於收受送達後20日內向本院提出上訴書狀，其未
敘述上訴理由者，並得於提起上訴後20日內向本院補提理由書（
均須按他造當事人之人數附繕本）「切勿逕送上級法院」。
　　　　　                            書記官　蘇文儀 
中　　華　　民　　國　　110 　年　　4 　　月　　29　　日
附錄本案論罪科刑法條：
修正前毒品危害防制條例第4條第2項：
製造、運輸、販賣第二級毒品者，處無期徒刑或7年以上有期徒
刑，得併科新臺幣1千萬元以下罰金。
藥事法第83條第1項：
明知為偽藥或禁藥，而販賣、供應、調劑、運送、寄藏、牙保、
轉讓或意圖販賣而陳列者，處7年以下有期徒刑，得併科新臺幣5
千萬元以下罰金。

附表一：
編號 販賣對象 時間 地點 販賣方法、數量及交易金額 論罪科刑與沒收 1(即起訴書附表二編號1) 王泓富 109年4月27日19時47分後同日某時許 嘉義市○○路00號9樓 甲○○於109年4月27日19時47分許，以其所持用之HTC廠牌行動電話(搭配門號0000000000號SIM卡1張)1支，與王泓富所持用門號0000000000號行動電話聯繫買賣交易毒品事宜後，由甲○○於左列時、地，交付甲基安非他命與王泓富，並收取價金1,000元。 甲○○販賣第二級毒品，累犯，處有期徒刑壹年陸月。扣案HTC廠牌行動電話壹支（含門號○○○○○○○○○○號SIM卡壹張）沒收；未扣案販賣第二級毒品所得新臺幣壹仟元沒收，於全部或一部不能沒收或不宜執行沒收時，追徵其價額。 2(即起訴書附表二編號2) 王泓富 109年5月9日21時8分後同日某時許 嘉義市○○路00號9樓 甲○○於109年5月9日21時8分許，以其所持用之HTC廠牌行動電話(搭配門號0000000000號SIM卡1張)1支，與王泓富所持用門號0000000000號行動電話聯繫買賣交易毒品事宜後，由甲○○於左列時、地，交付甲基安非他命與王泓富，並收取價金1,000元。 甲○○販賣第二級毒品，累犯，處有期徒刑壹年陸月。扣案HTC廠牌行動電話壹支（含門號○○○○○○○○○○號SIM卡壹張）沒收；未扣案販賣第二級毒品所得新臺幣壹仟元沒收，於全部或一部不能沒收或不宜執行沒收時，追徵其價額。 3(即起訴書附表二編號3) 呂幸舉 109年4月27日19時6分後同日某時許 嘉義市○○路000號「85度C」○○店前 甲○○於109年4月27日19時6分許，以其所持用之HTC廠牌行動電話(搭配門號0000000000號SIM卡1張)1支，與呂幸舉所持用門號0000000000號行動電話聯繫買賣交易毒品事宜後，由甲○○於左列時、地，交付甲基安非他命1小包與呂幸舉，並收取價金1,000元。 甲○○販賣第二級毒品，累犯，處有期徒刑壹年陸月。扣案HTC廠牌行動電話壹支（含門號○○○○○○○○○○號SIM卡壹張）沒收；未扣案販賣第二級毒品所得新臺幣壹仟元沒收，於全部或一部不能沒收或不宜執行沒收時，追徵其價額。 4(即起訴書附表二編號4) 呂幸舉 109年5月10日17時24分後同日某時許 嘉義市○○路000號「85度C」○○店前 甲○○於109年5月10日17時24分許，以其所持用之HTC廠牌行動電話(搭配門號0000000000號SIM卡1張)1支，與呂幸舉所持用門號0000000000號行動電話聯繫，並由呂幸舉向甲○○購買1,000元之甲基安非他命後，因甲○○身上並無甲基安非他命，遂由甲○○向某姓名年籍不詳之男子購買2,000元之甲基安非他命，嗣該男子經甲○○聯絡後，於左列時、地，依甲○○之指示，將價值各1,000元之甲基安非他命1小包交付與甲○○及呂幸舉，而甲○○除交付1,000元之價金與該男子外，並指示呂幸舉將1,000元之價金直接交付與該男子，甲○○以此方式完成販賣甲基安非他命與呂幸舉之行為。 甲○○販賣第二級毒品，累犯，處有期徒刑參年捌月。扣案HTC廠牌行動電話壹支（含門號○○○○○○○○○○號SIM卡壹張）沒收；未扣案販賣第二級毒品所得新臺幣壹仟元沒收，於全部或一部不能沒收或不宜執行沒收時，追徵其價額。 5(即起訴書附表二編號5) 徐藍琪 109年4月26日14時50分後同日某時許 嘉義市○○路000號統一超商前 甲○○於109年4月26日14時50分許，以其所持用之HTC廠牌行動電話(搭配門號0000000000號SIM卡1張)1支，與徐藍琪所持用門號0000000000號行動電話聯繫買賣交易毒品事宜後，由甲○○於左列時、地，交付甲基安非他命1小包與徐藍琪，並由徐藍琪為其儲值相當於價金1,000元之遊戲點數。 甲○○販賣第二級毒品，累犯，處有期徒刑壹年陸月。扣案HTC廠牌行動電話壹支（含門號○○○○○○○○○○號SIM卡壹張）沒收；未扣案販賣第二級毒品所得新臺幣壹仟元沒收，於全部或一部不能沒收或不宜執行沒收時，追徵其價額。 6(即起訴書附表二編號6) 賴清龍 109年3月6日9時41分後同日某時許 嘉義市○○路000○0號統一超商對面路旁 甲○○於109年3月6日9時41分許，以其所持用之HTC廠牌行動電話(搭配門號0000000000號SIM卡1張)1支，與賴清龍所持用門號0000000000號行動電話聯繫買賣交易毒品事宜後，由甲○○於左列時、地，交付甲基安非他命1小包與賴清龍，並收取價金2,000元。 甲○○販賣第二級毒品，累犯，處有期徒刑參年拾月。扣案HTC廠牌行動電話壹支（含門號○○○○○○○○○○號SIM卡壹張）沒收；未扣案販賣第二級毒品所得新臺幣貳仟元沒收，於全部或一部不能沒收或不宜執行沒收時，追徵其價額。 7(即起訴書附表二編號7) 賴清龍 109年3月8日13時37分後同日某時許 嘉義市○○路0號前 甲○○於109年3月8日13時12分、同日13時37分許，以其所持用之HTC廠牌行動電話(搭配門號0000000000號SIM卡1張)1支，與賴清龍所持用門號0000000000號行動電話聯繫買賣交易毒品事宜後，由甲○○於左列時、地，交付甲基安非他命1小包與賴清龍，並收取價金1,000元。 甲○○販賣第二級毒品，累犯，處有期徒刑參年捌月。扣案HTC廠牌行動電話壹支（含門號○○○○○○○○○○號SIM卡壹張）沒收；未扣案販賣第二級毒品所得新臺幣壹仟元沒收，於全部或一部不能沒收或不宜執行沒收時，追徵其價額。 8(即起訴書附表二編號8) 賴清龍 109年3月26日19時57分後同日某時許 嘉義市○○路0號前 甲○○於109年3月26日19時57分許，以其所持用之HTC廠牌行動電話(搭配門號0000000000號SIM卡1張)1支，與賴清龍所持用門號0000000000號行動電話聯繫買賣交易毒品事宜後，由甲○○於左列時、地，交付甲基安非他命1小包與賴清龍，並收取價金2,000元。 甲○○販賣第二級毒品，累犯，處有期徒刑參年拾月。扣案HTC廠牌行動電話壹支（含門號○○○○○○○○○○號SIM卡壹張）沒收；未扣案販賣第二級毒品所得新臺幣貳仟元沒收，於全部或一部不能沒收或不宜執行沒收時，追徵其價額。 

附表二：
編號 犯罪事實 論罪科刑與沒收 1 如事實欄一、㈡所示，無償轉讓甲基安非他命與徐藍琪。 甲○○明知為禁藥而轉讓，累犯，處有期徒刑伍月。